【裁判字號】    99,上更(一),126
【裁判日期】    990923
【裁判案由】    違反毒品危害防制條例
【裁判全文】
臺灣高等法院高雄分院刑事判決     99年度上更(一)字第126號
上  訴  人
即  被  告  甲○○
指定辯護人  義務辯護人 林復華律師
上列上訴人因被告違反毒品危害防制條例案件，不服臺灣高雄地
方法院98年度訴字第742 號中華民國98年10月1 日第一審判決（
起訴案號：臺灣高雄地方法院檢察署97年度偵字第23280 號），
提起上訴，經判決後，由最高法院發回更審，本院判決如下：
    主  文
原判決撤銷。
甲○○犯販賣第一級毒品罪，累犯，處有期徒刑拾陸年，扣案之
Nokia 行動電話壹具（含門號0000000000號SIM 卡壹張）沒收，
未扣案之販賣毒品所得新台幣陸仟元沒收，如全部或一部不能沒
收時，以其財產抵償之。
    事  實
一、甲○○（綽號「青仔」）於民國97年5 月13日下午11時37分
    許，因接獲黃川財（綽號「輝哥」）以門號0000000000號行
    動電話撥打甲○○之門號0000000000號行動電話聯絡購買第
    一級毒品海洛因，乃意圖營利，基於販賣第一級毒品海洛因
    之犯意，與黃川財約定交易金額、時間、地點後，旋於當日
    （97年5 月13日）下午11時37分之後某不詳時間，在高雄市
    ○○區○○街義民廟附近某處，由甲○○販賣第一級毒品海
    洛因4 分之1 錢予黃川財，並收取新台幣（下同）6 千元。
    嗣於97年8 月14日下午2 時許，在高雄市苓雅區○○○路18
    3 號9 樓之2B1 甲○○住處，經警持搜索票搜索，當場扣得
    甲○○所有供聯絡販賣第一級毒品海洛因所用Nokia 行動電
    話1 具（含門號0000000000號SIM 卡1 張），及與本案無關
    之第一級毒品海洛因4 包（合計淨重18.61 公克，空包裝總
    重1.61公克）、夾鏈袋3 包、磅秤1 台、研磨機1 台、門號
    0000000000號SIM 卡1 張、Samsung 行動電話1 具（含門號
    0000000000號SIM 卡1 張）。
二、案經高雄市政府警察局移送臺灣高雄地方法院檢察署檢察官
    偵查起訴。
    理  由
一、證據能力之說明：偵查犯罪機關依法定程序監聽之錄音，應
    認該監聽所得之錄音帶，始屬調查犯罪所得之證據，但依據
    監聽錄音結果予以翻譯而製作之通訊監察譯文，乃該監聽錄
    音內容之顯示，此為學理上所稱之派生證據，屬於文書證據
    之一種。又檢察官、被告、辯護人對通訊監察譯文之真實性
    既未爭執，亦經於審判期日提示通訊監察譯文供當事人辨認
    使其表示意見及辯論，通訊監察譯文即得作為證據。
二、訊據上訴人即被告甲○○（下稱被告）否認有販賣第一級毒
    品海洛因之犯行，辯稱其並未販賣第一級毒品海洛因予黃川
    財等語。
三、經查：
    (一)被告於事實欄所載時間、地點販賣第一級毒品海洛因之事
      實，業據證人黃川財於偵查中結證稱於97年5 月13日有向
      被告購買第一級毒品海洛因6 千元等語（見偵查卷2 第8
      頁），於原審審理中亦結證稱其於偵訊所述實在，97年5
      月間有向被告購買第一級毒品海洛因等語（見原審訴字卷
      第58頁反面、第60頁），於本院前審審理中復結證稱於97
      年5 月13日有向被告購買第一級毒品海洛因6 千元等語（
      見本院上訴卷第61頁），又黃川財於97年5 月13日下午11
      時37分許以門號0000000000號行動電話撥打被告之門號00
      00000000號行動電話，並有如附表一所示聯絡購買第一級
      毒品海洛因之通話內容，亦有通訊監察書及通訊監察譯文
      附卷可佐（見他卷第19－21頁、偵查卷1 第9 頁）。再被
      告於偵查中亦坦承販賣第一級毒品海洛因予黃川財（綽號
      輝哥）之情（見偵查卷2 第6 頁），核與上開證據相符，
      被告此部分之自白即堪信為真正。
    (二)證人黃川財其後於原審及本院前審審理中固又結證改稱被
      告於97年5 月13日所交付並非第一級毒品海洛因，其係受
      被告詐騙等語（見原審訴字卷第59頁、本院卷第61頁），
      然觀諸證人黃川財於偵查中先係結證稱被告購買第一級毒
      品海洛因共2 次等語（見偵查卷2 第8 頁），並未陳述被
      告以偽貨詐騙之情，嗣於原審審理中始結證稱被告於97年
      5 月13日所交付並非第一級毒品海洛因等語（見原審訴字
      卷第59頁），其後於本院前審審理中再結證改稱曾於97年
      4 月24日、97年5 月13日向被告購買第一級毒品海洛因，
      但二次均遭被告以假貨詐騙等語（見本院卷第61頁），是
      證人黃川財之證述既前後不一，且逐次愈對被告有利，證
      人黃川財於法院審理中之證述即非無事後迴護被告之疑慮
      。又衡諸證人黃川財有施用第一級毒品海洛因，對於毒品
      辨識非無經驗之人，倘其購得之第一級毒品海洛因品質不
      佳或偽冒，當無未能查覺之理。依證人黃川財於本院前審
      審理中證述其於97年4 月24日、97年5 月13日均遭被告以
      假貨詐騙等語，倘證人黃川財已先於97年4 月24日向被告
      購買第一級毒品海洛因而遭詐騙，證人黃川財豈有仍於97
      年5 月13日再打電話向被告購買第一級毒品海洛因之理？
      而證人黃川財與被告所為如附表一所示之通話內容中，竟
      均無任一向被告質問及請求賠償之詞？是證人黃川財於本
      院前審審理中之證述實與常理有違。再證人黃川財倘於97
      年5 月13日向被告購買第一級毒品海洛因遭受詐騙，證人
      黃川財豈有仍於97年5 月30日下午4 時11分、同日下午7
      時58分、同日下午8 時48分與被告密切電話通聯，並為如
      附表二編號2 －4 所示通話內容，其後被告復至證人黃川
      財住處見面，此有通訊監察書及通訊監察譯文附卷可佐（
      見他卷第19－21頁、偵查卷1 第7 －9 頁），證人黃川財
      亦未就97年5 月13日受詐騙之事向被告質問及請求賠償？
      反而相約由被告為證人黃川財送「東西」，此情亦甚違背
      常理。從而，證人黃川財其後於原審及本院前審審理中改
      稱被告於97年5 月13日所交付並非第一級毒品海洛因，其
      係受被告詐騙等語，被告所辯其係交付假貨詐騙黃川財一
      節，均不足採信。
    (三)販賣毒品之刑責甚重，且政府亦嚴力查緝，此為公眾週知
      之事實，被告苟非為營利，豈有甘冒被查緝並遭判重刑之
      危險而出售第一級毒品海洛因？況被告已迭次陳述其以2
      萬元之價格購買1 錢之第一級毒品海洛因，依此行情推斷
      ，被告以6 千元價格出售四分之一錢第一級毒品海洛因予
      黃川財，被告顯有圖利自明。
    綜上所述，被告販賣第一級毒品海洛因予黃川財，事證明確
    ，犯行堪以認定。
四、核被告所為，係犯毒品危害防制條例第4 條第1 項之販賣第
    一級毒品罪。被告持有第一級毒品海洛因後進而販賣，其持
    有之低度行為已為販賣之高度行為所吸收，故不另論罪。被
    告曾因違反麻醉藥品管理條例及毒品危害防制條例案件，經
    法院分別判處有期徒刑5 年6 月及1 年3 月確定，並於95年
    5 月9 日縮短刑期執行完畢，有台灣高等法院被告前案紀錄
    表在卷可查，其於執行完畢後5 年內，故意再犯本件有期徒
    刑以上之罪，為累犯，本應依刑法第47條第1 項規定加重其
    刑，惟本件販賣第一級毒品之法定刑為死刑、無期徒刑依法
    不得加重。又被告販賣第一級毒品僅有1 次，數量為四分之
    一錢，得款為6 千元，販賣數量及所得均尚少，顯非販毒之
    大中型毒梟可比，倘科以法定最輕本刑無期徒刑，衡諸一般
    法律情感，仍屬情輕法重，顯然足以引起一般同情，情堪憫
    恕，乃依刑法第59條之規定酌減輕其刑。
五、原審據以論處被告罪刑，固非無見。惟查：(一)檢察官起訴書
    犯罪事實係記載：「甲○○……自民國97年5 月12日起至同
    年8 月13日止，在高雄縣市等地，……，以每四分之一錢新
    台幣（下同）六千元或半錢一萬二千元及每錢二萬一千元之
    價格，多次販賣海洛因予黃川財及綽號『包仔』、『榮仔』
    、『成仔』、『阿華』、『阿樹』、『阿飛』等人。」，是
    被告於97年4 月24日以六千元之代價出售第一級毒品海洛因
    四分之一錢予黃川財之事實並非起訴範圍，而此部分未經起
    訴之事實與被告有罪部分之事實亦無實質上或裁判上一罪等
    審判不可分之關係，原審逕予審判，於法即屬有違。(二)原判
    決事實認「被告意圖營利，分別基於販賣第一級毒品海洛因
    之犯意，先於不詳時地向綽號『安仔』姓名年籍不詳之成年
    男子購買海洛因……」，惟並未說明及理由，亦有未當。(三)
    扣案之第一級毒品海洛因4 包（合計淨重18.61 公克，空包
    裝總重1.61公克）、夾鏈袋3 包、磅秤1 台、研磨機1 台、
    門號0000000000號SIM 卡1 張、Samsung 行動電話1 具（含
    門號0000000000號SIM 卡1 張），尚與本件被告販賣第一級
    毒品海洛因予黃川財無關（詳後述），原判決諭知宣告沒收
    ，自有未合。被告上訴意旨否認犯罪，指摘原判決不當，就
    上開有罪部分雖無理由，惟原判決既有上開可議之處，仍應
    由本院將原判決撤銷改判。爰審酌被告明知毒品戕害人身，
    且影響社會治安，竟為個人私利，將毒品販賣予他人，助長
    毒品氾濫，惟念及被告販賣第一級毒品僅有1 次，數量為四
    分之一錢，得款為6 千元，販賣數量及所得均尚少等一切情
    狀，量處如主文所示之刑。扣案之Nokia 行動電話壹具（含
    門號0000000000號SIM 卡壹張）係被告所有供聯絡販賣毒品
    所用之物，已經被告陳明，應依毒品危害防制條例第19條第
    1 項規定宣告沒收，另被告販賣第一級毒品海洛因予黃川財
    所收取6 千元雖未扣案，惟係被告販賣毒品所得，亦應依毒
    品危害防制條例第19條第1 項規定宣告沒收，如全部或一部
    不能沒收時，以其財產抵償之。至扣案之第一級毒品海洛因
    4 包（合計淨重18 .61公克，空包裝總重1.61公克）、夾鏈
    袋3 包、磅秤1 台、研磨機1 台、門號0000000000號SIM 卡
    1 張、Samsung 行動電話1 具（含門號0000000000號SIM 卡
    1 張）均係於於97年8 月14日在被告住處查扣，距被告販賣
    第一級毒品海洛因予黃川財之時間97年5 月13日，已相隔3
    個月之久，而被告亦迭次陳述扣案之第一級毒品海洛因其中
    1 包毛重18.77 公克係於97年8 月13日向「安仔」買入，其
    餘3 包第一級毒品海洛因及扣案磅秤1 台、研磨機1 台係供
    自己施用毒品時所用，復無其他證據足佐上開扣案物品與被
    告於97年5 月13日販賣第一級毒品海洛因予黃川財之犯行有
    何關連性，自不宣告沒收，併此敘明。
六、公訴意旨另以：被告自97年5 月12日起至同年8 月13日止，
    在高雄縣市等地，利用行動電話門號0000000000號為聯絡販
    賣毒品相關事宜之工具，以第一級毒品海洛因每4 分之1 錢
    （0.9 公克）6000元或半錢（1.85公克）12000 元及每錢（
    3.7 公克）21000 元之價格，多次販賣海洛因予姓名年籍不
    詳綽號「輝哥」之黃川財（上開有罪部分除外）及姓名年籍
    不詳綽號「包仔」、「榮仔」、「成仔」、「阿華」、「阿
    樹」、「阿飛」等人。因認被告此部分亦涉犯毒品危害防制
    條例第4 條第1 項之販賣第一級毒品罪嫌。經查：(一)公訴人
    認被告有此部分犯行，係以被告於警詢、偵查之自白及如附
    表二所示通訊監察譯文，資為論據。(二)惟訊據被告已否認有
    此部分犯行，且被告之自白不能作為認定犯罪之惟一證據，
    自仍應調查其他證據加以補強。再觀諸被告與黃川財、「包
    仔」、「榮仔」、「成仔」、「阿華」、「阿樹」、「阿飛
    」等人如附表二所示通話內容，個別或有提及「糖仔」、「
    查某」、「軟的」等毒品慣用代號及金額、數量，惟均無法
    認定被告各與黃川財、「包仔」、「榮仔」、「成仔」、「
    阿華」、「阿樹」、「阿飛」間有第一級毒品海洛因交易之
    約定或交付之情，被告此部分之犯罪尚屬不能證明，本應為
    無罪之諭知，惟檢察官認此部分與上開有罪部分係屬集合犯
    之實質上一罪之關係，故不另為無罪之諭知。
據上論結，應依刑事訴訟法第369 條第1 項前段、第364 條、第
299 條第1 項前段，毒品危害防制條例第4 條第1 項、第19條第
1 項、刑法第11條、第47條第1 項、第59條，判決如主文。
本案經檢察官劉玲興到庭執行職務。
中    華    民    國    99    年    9     月    23    日
                    刑事第八庭  審判長法  官 洪兆隆
                                      法  官 張盛喜
                                      法  官 郭玫利
以上正本證明與原本無異。
如不服本判決應於收受本判決後10日內向本院提出上訴書狀，其
未敘述上訴理由者，並得於提起上訴後10日內向本院補提理由書
狀（均須按他造當事人之人數附繕本）「切勿逕送上級法院」。
中    華    民    國    99    年    9     月    23    日
                                      書記官 梁美姿
附錄本件判決論罪科刑法條
毒品危害防制條例第4條第1項：
製造、運輸、販賣第一級毒品者，處死刑或無期徒刑；處無期徒
刑者，得併科新台幣1千萬元以下罰金。
附表一：
┌──────┬──────┬──────────────┬─────┐
│   時間     │聯絡電話情形│        談話內容            │  備   註 │
│            │            │                            │          │
├──────┼──────┼──────────────┼─────┤
│97年5月13日 │黃川財098749│黃川財：青仔，你在那裡      │偵1卷第9頁│
│23時37分    │2810撥打林育│甲○○：我在仁武            │          │
│            │青0000000000│黃川財：你等一下打給我，我在│          │
│            │            │        義民廟，我要，你等一│          │
│            │            │        下，喂              │          │
│            │            │（此時黃川財將電話拿給安仔）│          │
│            │            │甲○○：你誰                │          │
│            │            │安  仔：我安仔              │          │
│            │            │甲○○：安哥，在那裡        │          │
│            │            │安  仔：你上次和我那個朋友，│          │
│            │            │        你要的我帶他到大樓守│          │
│            │            │        衛室這裡            │          │
│            │            │甲○○：我在仁武處理一下事情│          │
│            │            │        ，半小時回去，輝哥要│          │
│            │            │        多少                │          │
│            │            │安  仔：他說要半            │          │
└──────┴──────┴──────────────┴─────┘
附表二：
┌─┬──────┬──────┬──────────────┬─────┐
│編│   時間     │聯絡電話情形│        談話內容            │  備   註 │
│號│            │            │                            │          │
├─┼──────┼──────┼──────────────┼─────┤
│1 │97年5月25日 │「成仔」0916│「成仔」：我阿成，可以麻煩一│警卷第39頁│
│  │10時29分23秒│268194撥打「│          下嗎？我在大順橋下│          │
│  │            │青仔」甲○○│          ，一個小件的      │          │
│  │            │0000000000  │「青仔」：500嗎？           │          │
│  │            │            │「成仔」：嘿！              │          │
├─┼──────┼──────┼──────────────┼─────┤
│2 │97年5月30日 │黃川財098749│黃川財：你是幾點要過來。    │偵1卷第7頁│
│  │16時11分17秒│2810撥打林育│甲○○：現在4 點。          │          │
│  │            │青0000000000│黃川財：我沒有朋友了，沒東西│          │
│  │            │            │        了。                │          │
│  │            │            │甲○○：我6點以前過去你那裡 │          │
├─┼──────┼──────┼──────────────┼─────┤
│3 │97年5月30日 │黃川財098749│甲○○：輝哥，我先東西過去給│偵1卷第7頁│
│  │19時58分7秒 │2810撥打林育│        你，我早上一台糖仔給│          │
│  │            │青0000000000│        他，他6萬還沒給我， │          │
│  │            │            │        等濟公他錢收過來給我│          │
│  │            │            │        再拿過去給你。      │          │
│  │            │            │黃川財：東西好嗎。          │          │
│  │            │            │甲○○：好                  │          │
├─┼──────┼──────┼──────────────┼─────┤
│4 │97年5月30日 │甲○○098758│甲○○：你開門一下，我9樓   │偵1卷第9頁│
│  │20時48分36秒│2058撥打黃川│黃川財：好                  │          │
│  │            │財0000000000│                            │          │
├─┼──────┼──────┼──────────────┼─────┤
│5 │97年6月4日  │「阿華」0981│「阿華」：我阿華，還你2張   │警卷第42頁│
│  │20時45分50秒│206925撥打「│「青仔」：什麼東西？        │          │
│  │            │青仔」甲○○│「阿華」：查某，還你2張，我 │          │
│  │            │0000000000  │          現在過去。        │          │
│  │            │            │「青仔」：多久到？          │          │
│  │            │            │「阿華」：我在中華路，同樣那│          │
│  │            │            │          裡，幾點到？      │          │
│  │            │            │「青仔」：9點。             │          │
├─┼──────┼──────┼──────────────┼─────┤
│6 │97年6月5日  │「阿樹」0986│「阿樹」：清仔，你半半算多少│警卷第43頁│
│  │11時58分52秒│395781撥打「│          ？                │          │
│  │            │青仔」甲○○│「青仔」：出6               │          │
│  │            │0000000000  │「阿樹」：我等一下過去，你方│          │
│  │            │            │          便出來？          │          │
│  │            │            │「青仔」：有。              │          │
│  │            │            │「阿樹」：我先拿一張好嗎？  │          │
│  │            │            │「青仔」：好。              │          │
│  │            │            │「阿樹」：弄美一點，我們二人│          │
│  │            │            │          怕不夠。          │          │
│  │            │            │「青仔」：都照數量分開下去，│          │
│  │            │            │          1千元我賺不多，量 │          │
│  │            │            │          就是這麼多。      │          │
│  │            │            │「阿樹」：我現在過去，下雨天│          │
│  │            │            │          你可以出來？      │          │
│  │            │            │「青仔」：你過來對面全家。  │          │
│  │            │            │「阿樹」：我在全家等，我5分 │          │
│  │            │            │          鐘就到了          │          │
│  │            │            │「青仔」：0000000000你打的嗎│          │
│  │            │            │          ？                │          │
│  │            │            │「阿樹」：對，我到了還要不要│          │
│  │            │            │          再打電話？        │          │
│  │            │            │「青仔」：你到再打一下。    │          │
├─┼──────┼──────┼──────────────┼─────┤
│7 │97年6月5日  │「阿樹」0986│「阿樹」：清仔，我阿樹，我到│警卷第43頁│
│  │12時26分12秒│395781撥打「│          了                │          │
│  │            │青仔」甲○○│「青仔」：好。              │          │
│  │            │0000000000  │                            │          │
├─┼──────┼──────┼──────────────┼─────┤
│8 │97年7月4日  │「青仔」林育│「青仔」：阿飛，朋友打來叫我│警卷第44頁│
│  │20時21分5秒 │青0000000000│          幫他問，軟的，看有│          │
│  │            │撥打「阿飛」│          沒有人要，東西不錯│          │
│  │            │0000000000  │          ，現東西若可以就要│          │
│  │            │            │          23萬起跳，東西只有│          │
│  │            │            │          1比空間而已…問看 │          │
│  │            │            │          有人要拿錢的，一錢│          │
│  │            │            │          2萬1給你就好      │          │
│  │            │            │「阿飛」：拿錢的都要試      │          │
│  │            │            │「青仔」：要試你就叫他買樣本│          │
│  │            │            │          ，如果要拿再扣掉  │          │
│  │            │            │「阿飛」：好                │          │
│  │            │            │「青仔」：你若要1錢1萬2給你 │          │
│  │            │            │          出，你幫我問      │          │
│  │            │            │「阿飛」：好，我現在幫你問。│          │
├─┼──────┼──────┼──────────────┼─────┤
│9 │97年7月4日  │「青仔」林育│「青仔」：你有問無？        │警卷第44頁│
│  │21時22分9秒 │青0000000000│「阿飛」：我有叫大胖仔他太太│          │
│  │            │撥打「阿飛」│          去問              │          │
│  │            │0000000000  │「青仔」：還沒有            │          │
│  │            │            │「阿飛」：還沒消息          │          │
│  │            │            │「青仔」：你自己不拿        │          │
│  │            │            │「阿飛」：我跟大家說我休息一│          │
│  │            │            │          陣子              │          │
│  │            │            │「青仔」：這陣子都沒做什麼  │          │
│  │            │            │「阿飛」：沒做什麼怎，也是這│          │
│  │            │            │          樣子度            │          │
│  │            │            │「青仔」：我休息你也跟著休，│          │
│  │            │            │          這兩天要出外你可以│          │
│  │            │            │「阿飛」：好，要去哪裡      │          │
│  │            │            │「青仔」：恆春              │          │
│  │            │            │「阿飛」：好                │          │
│  │            │            │「青仔」：朋友明天要下來，他│          │
│  │            │            │          做那邊線路，你沒事│          │
│  │            │            │          可以出外，再一起去│          │
│  │            │            │          ，有要上去我再叫你│          │
│  │            │            │          ，問看看再打給我  │          │
│  │            │            │「阿飛」：好。              │          │
└─┴──────┴──────┴──────────────┴─────┘

司法院資訊處製作；財團法人民間司法改革基金會備份。
